【裁判字號】    95,台上,3370
【裁判日期】    950622
【裁判案由】    偽造文書
【裁判全文】
最高法院刑事判決            九十五年度台上字第三三七０號
    上  訴  人  甲  ○
                        號
                乙○○
                        巷6號.
    共      同
    選任辯護人  林春榮律師
                羅豐胤律師
                黃靖閔律師
上列上訴人等因丙○○等自訴偽造文書案件，不服台灣高等法院
台中分院中華民國九十二年十月二十三日第二審判決（九十二年
度上訴字第一五五三號，自訴案號：台灣台中地方法院九十一年
度自字第一六二號），提起上訴，本院判決如下：
    主  文
上訴駁回。
    理  由
按刑事訴訟法第三百七十七條規定，上訴於第三審法院，非以判
決違背法令為理由，不得為之。是提起第三審上訴，應以原判決
違背法令為理由，係屬法定要件。如果上訴理由狀並未依據卷內
訴訟資料，具體指摘原判決不適用何種法則或如何適用不當，或
所指摘原判決違法情事，顯與法律規定得為第三審上訴理由之違
法情形，不相適合時，均應認其上訴為違背法律上之程式，予以
駁回。本件上訴人甲○、乙○○上訴意旨略稱：(一)按法人至清算
終結止，在清算之必要範圍內，視為存續，民法第四十條第二項
定有明文。查原基盛投資股份有限公司（下稱原基盛投資公司）
係民國七十八年十一月八日由經濟部核准設立，自訴人丙○○、
丁○○及上訴人甲○均為股東，但於八十年三月九日遭主管機關
撤銷登記，並未進行清算，故迄今仍存續，原判決以「原基盛投
資公司是否業因撤銷登記、清算完畢而消滅或仍繼續存在」，而
指摘第一審判決並據以發回，顯違民法第四十條第二項之規定。
本件之自訴人為丙○○與丁○○，並非七十八年成立之原基盛投
資公司，亦非八十一年成立之基盛投資股份有限公司（下稱新基
盛投資公司），本件直接被害人為原基盛投資公司或新基盛投資
公司，原判決撤銷第一審判決，於法有違。(二)本件依自訴人丁○
○、丙○○在第一審之供述（第一審卷一第七八至八０、一九二
頁，卷二第四０頁）均稱，以原基盛投資公司之資金購買彰化縣
田中鎮土地，登記在自訴人丙○○名下，並以該土地向金融機關
辦理抵押借款，並且自訴人等辦理抵押借款之日期為七十九年十
一月二日，有該日員林信用合作社轉帳傳票可參（第一審卷一第
六０頁），本件係以原基盛投資公司資金所作之投資，要可認定
，足見自訴人等並非因犯罪而直接被害之人，依法不得提起自訴
，原判決撤銷第一審所為不受理之判決自屬違背法令云云。
惟按第二審法院認為上訴有理由，或上訴雖無理由，而原判決不
當或違法者，應將原審判決經上訴之部分撤銷，就該案件自為判
決，但因原審判決諭知管轄錯誤、免訴、不受理係不當而撤銷之
者，得以判決將該案件發回原審法院，刑事訴訟法第三百六十九
條第一項定有明文。本件原判決以依第一審卷附基盛投資公司基
本資料查詢表所載：原基盛投資公司於八十年三月九日即已撤銷
登記，八十一年十月七日則由自訴人丙○○與林洪素真等人另組
新基盛投資公司，依自訴人之指稱，第三次前後分三筆逕遭轉匯
至甲○帳戶內，共「一千三百三十三萬七千零四十五元」（新台
幣，下同），其中第二、第三筆分別是在八十二年五月十五日、
八十四年四月十二日各轉匯十五萬元及四百二十萬元（參第一審
卷一第五八、六三、六四頁），其轉匯日期已在原基盛投資公司
撤銷登記，新基盛投資公司成立之後，且該二家公司彼此之組成
分子不同，並無同一性，則原基盛投資公司是否業因撤銷登記、
清算完畢而消滅，或仍繼續存在，與其是否得為犯罪之被害人攸
關；自訴人又一再指稱：本件投資之合夥人係自訴人丙○○、甲
○及丁○○、周金梭四人，與原基盛投資公司之股東成員有七人
不同，公司並非本案犯罪之被害人，參以上訴人等於存證信函中
亦曾表明「前往馬來西亞投資設廠之事，乃彼此共同合意行為」
（第一審卷第六六頁），是本件若有合意投資設廠之情，則其投
資人係基盛投資公司或部分股東個人之行為非無探究之餘地，倘
該投資係部分股東私下所為，能否因其等資金之來源，係以公司
所有之土地作為抵押借款，即認係公司之投資，亦非無疑，因認
第一審就此未予詳查、審認，尚有不合，乃依首開法條之規定撤
銷第一審判決，並諭知發回第一審法院更為適法之判決。原判決
所為論述，核與卷證資料相符，從形式上觀察，並無違背法令之
情形。查第一審判決確有上開未加審認之情形，原判決以攸關自
訴人等是否為本件犯罪之直接被害人之認定，關係能否提起本件
自訴之判斷，援引首開法條之規定，撤銷第一審不當之判決，發
回第一審法院，於法並無不合。上訴意旨所指各節，原審已加審
酌，為原審職權裁量之適法行使範疇，並無違背證據法則之情形
，自不能指為違法。上訴意旨徒憑己意任意指摘原判決違背法令
，核與法律規定得為第三審上訴理由之違法情形不相適合，應認
其等關於偽造文書部分之上訴違背法律上之程式，予以駁回。又
上訴人等另被訴詐欺罪、業務侵占罪部分，因屬不得上訴第三審
之案件，亦一併駁回，合予指明。
據上論結，應依刑事訴訟法第三百九十五條前段，判決如主文。
中    華    民    國  九十五  年    六    月  二十二  日
                      最高法院刑事第五庭
                          審判長法官  洪  明  輝
                                法官  黃  一  鑫
                                法官  林  秀  夫
                                法官  徐  昌  錦
                                法官  邵  燕  玲
      本件正本證明與原本無異
                                      書  記  官
中    華    民    國  九十五  年    六    月  二十八  日
                                                   ｍ


司法院資訊處製作；財團法人民間司法改革基金會備份。
